臺灣高等法院高雄分院民事判決　　　　 100年度上易字第57號
上　訴　人　楊坤明
　　　　　　鄭雅玲
共　　　同
訴訟代理人　楊坤賜
被 上訴 人　吳金娟即亮金金飾.
訴訟代理人　鄭明達律師
上列當事人間請求給付貨款事件，上訴人對於民國99年12月16日
臺灣屏東地方法院99年度訴字第66號第一審判決提起上訴，本院
於100 年6 月15日言詞辯論終結，判決如下：
    主  文
原判決關於命上訴人連帶給付及超過新台幣壹拾捌萬貳仟陸佰
拾元本息給付部分並訴訟費用之裁判均廢棄。
上開廢棄部分，被上訴人在第一審之訴駁回。
其餘上訴駁回。
第一、二審訴訟費用由上訴人負擔十分之七，餘由被上訴人負擔
。
    事 實 及 理 由
一、被上訴人主張：上訴人為兄妹關係，共同經營「菲菲飾品」
    。上訴人楊坤明於民國97年10、11月間由王永儀陪同至伊所
    經營之「亮金金飾品」購買飾品，嗣由上訴人鄭雅玲至「亮
    金金飾品」挑選飾品款式，雙方確認數量後，伊將飾品寄送
    至上訴人指定之處所，或由鄭雅玲再以電話連繫追加飾品款
    式及數量，貨款則由鄭雅玲以匯款方式結清，自97年12月起
    至98年5 月止兩造均循上述模式進行交易。詎上訴人於98年
    6 月至同年9 月向伊訂購之飾品（下稱系爭貨物），扣除退
    貨部分，尚欠伊貨款70萬9263元（下稱系爭貨款），經伊催
    討未獲置理，爰依民法第367 條之規定，求為判決上訴人連
    帶如數給付並加計法定遲延利息（未繫屬於本院之原審共同
    被告楊坤賜部分不予載述）。
二、上訴人則以：「菲菲飾品」之負責人係楊坤明，鄭雅玲僅偶
    爾受楊坤明請託代為處理匯款事宜，並未與楊坤明共同經營
    ，亦未在「菲菲飾品」任職。「菲菲飾品」向被上訴人訂貨
    ，均會傳真訂購單，註明訂購品名及數量，且因飾品種類繁
    多，不可能以電話訂貨，雙方於97年底至98年6 月前之交易
    ，「菲菲飾品」都會在銷貨單簽名確認，自98年6 月起「菲
    菲飾品」未向被上訴人訂購系爭貨物，被上訴人擅自寄來貨
    品，已由被上訴人全數載回，「菲菲飾品」並無積欠被上訴
    人貨款等語，資為抗辯。
三、原審判命上訴人應連帶給付被上訴人70萬9263元及自99年6
    月8 日起至清償日止按週年利率5 % 計算之利息，駁回被上
    訴人其餘之訴。上訴人不服，提起上訴請求：(一)原判決不利
    於上訴人部分廢棄。(二)上廢棄部分，被上訴人在第一審之訴
    駁回。被上訴人則請求駁回上訴（原審就被上訴人請求楊坤
    賜給付部分，判決被上訴人敗訴，未據聲明不服，已告確定
    ）。
四、兩造不爭執事項：
  (一)「菲菲飾品」於97年12月至98年5 月底曾與被上訴人有生
    意往來，貨款已付訖。
  (二)「菲菲飾品」並未辦理商業登記。
  (三)被上訴人所提出之中連貨運貨物收據係上訴人或其家屬所親
    簽。
五、本院判斷：
  (一)被上訴人主張上訴人共同經營「菲菲飾品」，為上訴人所否
    認，辯稱菲菲飾品係楊坤明所經營，鄭雅玲僅偶爾受楊坤明
    請託代為處理匯款事宜，並未與楊坤明共同經營。經查，證
    人陳純芳證稱：伊於98年2 月至99年1 月在「菲菲飾品」擔
    任會計，老闆是鄭雅玲，是鄭雅玲給伊薪水，當初伊去應徵
    時，應徵伊的人就是楊坤明與鄭雅玲，伊會叫鄭雅玲老闆娘
    。有兩個老闆，鄭雅玲是老闆，楊坤明也是老闆等語（原審
    卷第219 、223 頁）；證人即將亮金金飾品介紹給菲菲飾品
    之王永儀證稱：伊知道鄭雅玲是負責採購、訂貨工作等語（
    原審卷第224 頁背面）；證人即被上訴人之配偶蔡武晉證稱
    ：楊坤明到店裡看貨時，有說以後由鄭雅玲負責叫貨，貨款
    都由鄭雅玲負責等語（原審卷第200 頁背面）。徵之鄭雅玲
    自97年12月起陸續匯款給被上訴人及蔡武晉，有被上訴人提
    供之存摺3 本可稽（參證物袋），上訴人亦不爭執鄭雅玲有
    匯款事實。是鄭雅玲既負責應徵員工、支付員工薪水，並負
    責採購訂貨及以自己名義匯款支付貨款，其所從事者既涉及
    營業核心工昨，顯非單純僅因兄妹情誼而至「菲菲飾品」幫
    忙而已。上訴人雖辯以：陳純芳曾與楊坤明交往，陳純芳不
    利上訴人之證詞係挾怨報復，並與陳純芳串通作偽證云云。
    惟陳純芳早已自菲菲飾品離職，與兩造並無利害關係，其就
    見聞事實所為陳述既無瑕疵，不因上訴人質疑其與被上訴人
    勾串證詞而影響其真實性，自堪採信。綜合上揭情節以觀，
    應可認定鄭雅玲係與楊坤明因經營「菲菲飾品」，進貨之需
    ，由上訴人共同向被上訴人購貨。
  (二)上訴人抗辯：「菲菲飾品」向被上訴人訂貨時會傳真訂購單
    ，註明訂購品名及數量，且因飾品種類繁多，不可能以電話
    訂貨云云。惟據陳純芳證述：鄭雅玲會到「亮金金飾品」看
    貨，看完後會帶一些貨回來，如果有需要，大部分會用電話
    訂貨，被上訴人就將貨物連同銷貨單寄過來，伊就會依照銷
    貨單清點貨物，只偶爾會用傳真訂貨，之後被上訴人會寄請
    款單過來，如果貨款有疑問或有退貨的部分，就會以電話與
    原告連繫，被上訴人修改後，會再寄正確的請款單來，伊就
    將請款單交由老闆娘鄭雅玲處理等語（原審卷第218 至220
    頁）；證人王永儀證述：「亮金金飾品」是伊介紹給「菲菲
    飾品」，伊曾經陪同楊坤明及鄭雅玲去看貨，後來鄭雅玲要
    訂貨時，大部分都會到台中看貨，剛開始「菲菲飾品」是以
    現金交易，後來因長期配合，才與「亮金金飾品」談成月結
    等語（原審卷第223 至224 頁）；證人蔡武晉證稱：鄭雅玲
    到店裡挑貨、訂貨後，被上訴人就會出貨，有時則由鄭雅玲
    打電話訂貨，每月出貨後，如果對帳有疑問，被上訴人更正
    後會於月底再請款等語（原審卷第199 頁）；之「菲菲飾
    品」自97年12月起即向被上訴人訂購飾品而有交易往來，至
    98年 5月底之貨款已付訖，為兩造所不爭執，是被上訴人主
    張「菲菲飾品」向其訂購飾品，係以由鄭雅玲挑選飾品後訂
    購或以電話、傳真方式訂購，伊出貨後再向「菲菲飾品」請
    款之交易模式進行，洵非無據。上訴人辯稱菲菲飾品不可能
    以電話訂貨云云，核不足採。上訴人雖另辯以：97年底至98
    年 6月前之交易，菲菲飾品都會在銷貨單上簽名確認云云。
    惟據被上訴人所提出該期間雙方交易之銷貨單，並無上訴人
    之簽名（原審卷第128至165頁），上訴人復未能提出經簽名
    確認之銷貨單供核，且據陳純芳證述：銷貨單是連同貨物一
    併郵寄乙情以觀，足見「菲菲飾品」與被上訴人間之交易，
    無需上訴人在銷貨單上簽名確認，從而上訴人此部分所辯亦
    不足取。
  (三)被上訴人主張上訴人積欠貨款70萬9263元，係以上訴人於98
    年6 月6 日、6 月8 日、9 月4 日、9 月10日、9 月11日、
    9 月15日向伊訂購飾品，共欠貨款49萬2021元，及98年8 月
    份共欠貨款65萬7179元，合計114 萬9200元，扣除98年8 月
    10日退貨之38萬6825元，再扣除98年10月間退貨之5 萬3112
    元，尚欠貨款70萬9263元等情為據，並提出出貨明細、中連
    貨運託運單等影本為證。上訴人則否認有向被上訴人訂購系
    爭貨物，辯稱：被上訴人所提出之出貨單數量、請款單皆為
    被上訴人單方面自行制作，與菲菲飾品所收到之貨物數量品
    名不合，菲菲飾品並未訂購該批貨物，已於98年10月分2 次
    由被上訴人開貨車載回等語。經查：
  1.被上訴人所提出之出貨明細，其中附在原審卷第7 頁銷貨單
    上之手寫「9 月份請款單」，記載「98年6 月6 日、6 月8
    日、9 月4 日、9 月10日、9 月11日、9 月15日」各筆銷售
    金額依序為5 萬4000元、5 萬1408元、5 萬4453元、13萬42
    32元、10萬5456元、9 萬2472元，合計49萬2021元，另記錄
    「8 月份未匯款＄657179+492021=0000000 ，退回－386825
    ，請匯款＄762375，請對完帳後，儘速匯款」等情；附在原
    審卷第12至17頁之亮金金飾品銷貨單上分別記載「菲菲飾品
    」於98年6 月6 日、6 月8 日、9 月4 日、9 月10日、9 月
    11日、9 月15日訂購飾品之品名及數量，及貨款依序為5 萬
    4000元、5 萬1408元、5 萬4453元、13萬4232元、10萬5456
    元、9 萬2472元，合計49萬2021元等情。據陳純芳證述：「
    （亮金金飾品寄下來的貨，何人清點？）是我，我先拆箱，
    根據單子一個一個清點，就是附在箱子裡面的銷貨單。．．
    （提示鈞院卷第5 、7 到17頁，這些貨當初都是由你清點？
    ）如果我在，就是我點，如果我不在，就是看公司有誰可以
    點，但大部分都是我點。（剛才你所看的貨物單據是否你清
    點的，那些單子你確定那些貨都有到？）只要是我點的，貨
    都有到。如果我有在場，就是我點的，我就會在貨運單上簽
    名（原審卷第220 至222 頁）。而被上訴人所提出附在原審
    卷第33至34頁所示其於98年6 月6 日、6 月8 日、8 月17日
    、8 月21日、8 月24日、9 月10日、9 月11日、9 月15日委
    託中連貨運寄貨至「菲菲飾品之中連貨運託運單，其上簽收
    人確實係「菲菲飾品」人員乙情，為上訴人所是認（原審卷
    第56頁），據陳純芳所述：銷貨單是連同貨物一併郵寄乙情
    以觀，堪認被上訴人於98年6 月6 日、6 月8 日、9 月10日
    、9 月11日、9 月15日就「菲菲飾品」所訂購飾品業已交付
    並由「菲菲飾品」人員清點無訛。是被上訴人就此部分請求
    上訴人給付貨款43萬7568元（54000+51408+134232+105456+
    92472=437568），自屬有據。至被上訴人所述上訴人於98年
    9 月4 日向其訂購飾品，其已交貨，並未舉證以實其說，被
    上訴人就此部分主張上訴人欠其貨款5 萬4453元，即非有據
    。
  2.被上訴人主張上訴人於98年8 月份向其訂購飾品，共欠貨款
    65萬7179元，係以其提出附在原審卷第24頁之手寫「TO: 鄭
    小姐」之「9 月初請款單」上，記載「8 月初未匯款＄3820
    68+345530=727598，退回－70419 ，請匯款＄657179」等情
    及附在第25至28頁之亮金金飾品銷貨單記載「菲菲飾品」於
    98年8 月17日、8 月19日、8 月21日、8 月24日訂購飾品之
    品名及數量暨貨款依序為10萬7668元、9 萬0112元、9 萬27
    66元、5 萬4984元等情為據（按：此部分金額合計34萬5530
    元）。上訴人對於原審卷第34頁所附中連貨運託運單顯示被
    上訴人於98年8 月17日、8 月21日、8 月24日委託中連貨運
    寄貨由「菲菲飾品」人員簽收之事實既無爭執（原審卷第56
    頁），佐以陳純芳證述：銷貨單是連同貨物一併郵寄乙情以
    觀，足認被上訴人於98年8 月17日、8 月21日、8 月24日就
    「菲菲飾品」訂購之飾品已交付並由「菲菲飾品」人員清點
    無訛。是被上訴人就此部分請求上訴人給付貨款25萬5418元
    （107668+92766+54984=255418 ），自屬有據。至被上訴人
    所述上訴人於98年8 月19日向其訂購飾品，伊已交貨一節，
    並未舉證以實其說，被上訴人就此部分主張上訴人欠其貨款
    9 萬0112元，即非有據。又被上訴人就其所提出附在原審卷
    第24頁之手寫「9 月初請款單」上記載「8 月初未匯款＄38
    2068．．」部分，並未提出足資證明「菲菲飾品」有積欠此
    部分貨款之證據，自不得徒憑此請款單即認上訴人於98年8
    月初積欠被上訴人貨款38萬2068元。是「菲菲飾品」於98年
    8 月份未付貨款僅為25萬5418元，扣除被上訴人於「9 月初
    請款單」上記載「退回－70419 」而自承應扣除之7 萬0419
    元，其「9 月初得請款」（即98年8 月份所欠貨款）之金額
    為18萬4999元，並非65萬7179元。
  3.被上訴人就「菲菲飾品」於98年6 月6 日、6 月8 日、9 月
    10日、9 月11日、9 月15日向其訂購飾品，得請求給付貨款
    43萬7568元；就「菲菲飾品」98年8 月份所欠貨款得請求18
    萬4999元，業如前述，經扣除被上訴人提出附在原審卷第8
    至11頁所示「菲菲飾品」於98年8 月10日退貨之金額計38萬
    6825元，再扣除被上訴人所提出附在原審卷第5 頁所示「菲
    菲飾品」於98年10月19日退貨之金額計5 萬3112元，被上訴
    人得請求之貨款為18萬2630元。而「菲菲飾品」係上訴人所
    共同經營，亦如前述，被上訴人自得請求上訴人如數給付。
    上訴人辯稱：被上訴人所交付之貨物已全數載回云云，既經
    被上訴人否認，應由上訴人負舉證之責，上訴人未能舉證以
    實其說，其執而抗辯未積欠被上訴人貨款云云，核不足取。
  (四)按數人負同一債務，明示對於債權人各負全部給付之責任者
    ，為連帶債務；無該項明示時，連帶債務之成立，以法律有
    規定者為限，民法第 272條定有明文。是以連帶債務，必當
    事人間有明示或法律有規定，始能成立。又上訴人否認菲菲
    飾品係合夥，被上訴人亦自承無證據可以證明有合夥之事實
    ，是不能認菲菲飾品為具團體性之合夥。被上訴人並未舉證
    證明兩造間就貨款之給付有約定由上訴人連帶給付之事實，
    而法律亦無數人共同購買商品之貨款，應負連帶給付之規定
    ，被上訴人主張上訴人就應付貨款應「連帶給付」，自非有
    據。而數人負同一債務，其給付可分者，除法律另有規定或
    契約另有約定外，應各平均分擔之，為民法第271 條前段所
    明文。上訴人應給付被上訴人貨款18萬2630元，其給付可分
    ，且未規定應連帶給付，自應由上訴人平均分擔。
六、綜上所述，被上訴人依買賣之法律關係，請求上訴人連帶給
    付貨款，其請求上訴人「連帶給付」核屬無據，不應准許。
    至於其請求之金額，在18萬6230元及自「追加被告書狀」繕
    本送達翌日即99年6 月8 日起算法定遲延利息範圍內，即屬
    正當，應予准許，其請求逾上開金額部分，不應准許。原審
    就超過上開應准許部分，為上訴人敗訴之判決，自有未合。
    上訴意旨就此部分指摘原判決不當，求予廢棄改判，為有理
    由，爰由本院予以廢棄，改判如主文第2 項所示。至於上開
    應准許部分，原審判命上訴人給付，核無違誤，上訴意旨仍
    執陳詞，指摘原判決此部分不當，求予廢棄，為無理由，應
    駁回其上訴。兩造其餘攻擊防禦方法，於判決結果不生影響
    ，無再逐一論述，併此敘明。
七、據上論結，本件上訴為一部有理由，一部無理由，依民事訴
    訟法第450條、第449條第1項、第79條判決如主文。
中    華    民    國  100     年    6     月    29    日
                            民事第六庭
                                審判長法官  許明進
                                法      官  李炫德
                                法      官  徐文祥
以上正本證明與原本無異。
本件不得上訴。
中    華    民    國  100     年    6     月    29    日
                                書  記  官  梁雅華